臺灣高等法院臺南分院民事裁定
109年度上字第48號
上  訴  人  陳怡伶  
            尤美秀  
            陳介仁  
上三人共同
訴訟代理人  蘇清恭律師 
被上訴人    曾黃切  
訴訟代理人  洪茂松律師
上列當事人間請求履行契約等事件，上訴人對於中華民國109年1
2月1日本院第二審判決（109年度上字第48號）提起上訴，裁定
如下：
 主  文
本件訴訟標的價額核定為新臺幣壹佰貳拾萬柒仟貳佰貳拾貳元。
  
上訴駁回。
第三審訴訟費用由上訴人負擔。
    理  由
一、按民事訴訟法第466條第1項規定，對於財產權上訴之第二審
    判決，如因上訴所得受之利益不逾新臺幣(下同)1,000,000
    元者，不得上訴；又同條第3項規定：前項所定數額，司法
    院得因情勢需要，以命令減至500,000元，或增至1,500,000
    元；司法院乃於民國91年1月29日以院台廳民一字第03075號
    函將之提高為1,500,000元，並自91年2月8日起實施。次按
    對於不得上訴之判決而上訴者，原第二審法院應以裁定駁回
    之，同法第481條、第442條第1項亦定有明文。
二、查被上訴人主張：伊為坐落臺南市佳里區○○段0000-2、0000
    -3、0000-5、0000-7、0000-8、0000-9、0000-15地號土地
    之所有權人，其中0000-2、0000-7地號土地（下合稱Ｃ段土
    地）供通行之用。同段000a-14、000a-28地號土地（下合稱
    Ｂ段土地）原係訴外人蔡根旺、蔡根隆、蔡根勇、蔡朝廷、
    蔡潁河、蔡吳秀年（下稱蔡根旺等6人）與訴外人黃進福共
    有，蔡根旺等6人共有應有部分2分之1，黃進福應有部分2分
    之1；同段000a-12地號土地（下稱Ａ段土地）為訴外人蔡川
    彬所有；Ａ、Ｂ、Ｃ段土地之使用分區均為「道路用地」，屬
    佳里鎮都市計畫應徵收而未徵收之公共設施保留地即臺南市
    佳里區○○街000巷之8米計畫道路用地。蔡根旺等6人及黃進
    福曾簽立土地使用權同意書（下稱系爭同意書），約定將所
    有Ｂ段土地供伊所有0000-3、0000-8地號土地（下合稱系爭
    土地）作為道路通行使用。嗣蔡根旺等6人於103年7月15日
    以買賣為原因將Ｂ段土地應有部分2分之1移轉登記予上訴人
    陳介仁；黃進福復於103年10月1日以買賣為原因將Ｂ段土地
    應有部分2分之1移轉登記予上訴人陳怡伶。陳介仁、陳怡伶
    於受讓Ｂ段土地時，業已知悉系爭同意書所載Ｂ段土地供伊所
    有系爭土地通行之情形，應受系爭同意書之拘束。而尤美秀
    在Ｂ段土地內之系爭000a-28地號土地上興建如原判決附圖編
    號Ａ所示之鐵門、編號Ｂ所示之圍牆（下合稱系爭地上物），
    侵害伊基於系爭同意書所取得在Ｂ段土地鋪設柏油通行、設
    置水溝及埋設管線之權利。爰依系爭同意書第1、2條，請求
    確認伊就陳怡伶、陳介仁共有之Ｂ段土地，有鋪設柏油通行
    、設置水溝及埋設管線之權利存在，且不得為圈圍、破壞或
    其他妨礙伊上開權利之行為；依民法第184條第1項，請求尤
    美秀將系爭地上物拆除等情。被上訴人前揭請求，經原法院
    為被上訴人勝訴之判決，上訴人不服提起上訴，亦經本院駁
    回上訴在案，上訴人不服，再提起第三審上訴。惟本件被上
    訴人請求之前揭訴訟標的，即Ｂ段土地供被上訴人所有系爭
    土地作為道路通行使用，系爭土地增加之價值，經送請鑑定
    後，所增加之價值為1,207,222元，有不動產估價報告可參
    （外放卷第52頁），衡諸鑑價機構估價師就系爭土地及A、B
    、C段土地進行產權、一般因素、區域因素、個別因素、不
    動產市場現況分析及土地依最有效使用情況下，採用比較法
    及土地開發分析法評估，而得出前揭增加之價值，經核該鑑
    定之參酌數據尚屬明確，鑑定並無何違反技術法規或與經驗
    法則相違背之情事，應屬可採，本件訴訟標的價額核定為1,
    207,222元。上訴人雖抗辯鑑定之時點為110年10月9日時之
    價格，非被上訴人於108年7月9日起訴之時點云云，惟鑑定
    之時點離起訴之時點雖有些許差異，惟該鑑定報告非不得作
    為108年7月9日起訴時之參考，且縱認應依108年7月9日之時
    點為鑑定，因土地逐年上漲之因素，以108年7月9日當時所
    鑑定土地通行增加之價格不會較110年10月9日所鑑定者為高
    ，對上訴人亦不會較為有利，上訴人此部分抗辯尚非可採。
    綜上，本件訴訟標的價額及上訴利益未逾1,500,000元，不
    得上訴第三審，上訴人之上訴自非合法，應予駁回。
三、上訴人雖另抗辯應以陳怡伶、陳介仁共有之Ｂ段土地被通行
    減少之利益，即依公告現值計算Ｂ段土地之價值2,331,800元
    為計算基準，或依Ｂ段土地定期收益之損害，以10年計算土
    地減損之利用價值為計算基準云云。惟按鄰地通行權之行使
    ，在土地所有人方面，為其所有權之擴張，在鄰地所有人方
    面，其所有權則因而受限制。鄰地通行權訴訟標的之價額，
    如主張通行權之人為原告，應以其土地因通行鄰地所增價額
    為準；如否認通行權之人為原告，則以其土地因被通行所減
    價額為準（最高法院78年度台抗字第355號民事裁判參照）
    ，本件係被上訴人為原告，起訴主張通行權，自應以被上訴
    人所有系爭土地通行陳怡伶、陳介仁共有之Ｂ段土地所增價
    額為準，而非以陳怡伶、陳介仁共有Ｂ段土地被通行所減價
    額為準，上訴人此部分抗辯，自屬無據。上訴人另抗辯尤美
    秀所有系爭地上物之原始造價合計為1,385,138元，未經估
    鑑云云，並提出收據3紙為證。惟被上訴人起訴之目的係其
    所有系爭土地欲通行陳怡伶、陳介仁共有之Ｂ段土地，陳怡
    伶、陳介仁應容忍被上訴人有鋪設柏油通行、設置水溝及埋
    設管線之權利存在，且不得為圈圍、破壞或其他妨礙上開權
    利等行為。而因尤美秀於Ｂ段土地另有系爭地上物，妨礙被
    上訴人通行之權利，而另基於侵權行為之請求權基礎 ，請
    求尤美秀將系爭地上物拆除，然此項請求之目的亦僅係維持
    系爭土地通行陳怡伶、陳介仁共有之Ｂ段土地通行之必要訴
    訟，尤美秀將系爭地上物拆除之結果，亦係系爭地上物坐落
    之基地即Ｂ段土地供被上訴人通行之用。換言之，被上訴人
    請求系爭土地通行陳怡伶、陳介仁共有之Ｂ段土地，及請求
    尤美秀將系爭地上物拆除，其目的同一，計算本件訴訟標的
    即無分開及併計之方式計算，上訴人此部分抗辯，同屬無據
    。
四、本件上訴為不合法，依民事訴訟法第481條、第442條第1項
    、第95條、第78條、第85條第1項前段，裁定如主文。
中　　華　　民　　國　　110 　年　　11　　月　　24　　日
                  民事第四庭    審判長法  官  翁金緞

                                      法  官  洪挺梧

                                      法  官  黃義成
上為正本係照原本作成。
如對本裁定抗告，須於本裁定送達後10日內向本院提出抗告狀（
須附繕本），並應繳納抗告費新台幣1千元。
中　　華　　民　　國　　110 　年　　11　　月　　24　　日
                                      
　　　　　　　　　　　　　　　　　　　書記官　 翁倩玉